【裁判字號】    92,台非,224
【裁判日期】    920626
【裁判案由】    違反毒品危害防制條例
【裁判全文】
最高法院刑事判決                                九十二年度台非字第二二四號
    上  訴  人  最高法院檢察署檢察總長
    被      告  甲○○
右上訴人因被告違反毒品危害防制條例案件，對於台灣台中地方法院中華民國八十八
年七月十九日第一審確定判決（八十八年度訴字第一二一六號，起訴案號：台灣台中
地方法院檢察署八十八年度偵字第一一九三九號、八十八年度偵緝字第五四０號），
認為違法，提起非常上訴，本院判決如左：
    主  文
原判決撤銷。
甲○○連續施用第一級毒品，處有期徒刑壹年壹月。扣案之海洛因壹包（毛重零點貳
公克）沒收銷燬之；注射針筒貳支、杓子壹支均沒收。
    理  由
非常上訴理由稱：「一、按判決不適用法則或適用不當者，為違背法令，刑事訴訟法
第三百七十八條定有明文。又依刑法第四十七條規定，累犯之成立，必須曾受有期徒
刑之執行完畢，或受無期徒刑或有期徒刑一部之執行而赦免後，五年以內再犯有期徒
刑以上之罪者，始足當之。所謂執行完畢，其在監獄執行期滿者，固不待言；如係經
假釋出獄者，須在無期徒刑假釋後滿十五年，或在有期徒刑所餘刑期內未經撤銷假釋
者，其未執行之刑，始得以已執行論。如其為二以上徒刑併執行者，假釋所定最低應
執行之期問，合併計算之；其所餘刑期，亦合併計算之。必於該期間內未經撒銷假釋
，其未執行之刑，始以已執行論，此觀諸刑法第七十九條第一項、第七十九條之一第
一項、第三項之規定甚明。二、本件被告林欲能，曾於：(一)、民國八十二年十一月間
，因違反槍砲彈藥刀械管制條例案件，經台灣高等法院台中分院判處有期徒刑一年確
定。(二)、八十二年八月間因施用毒品罪及持有毒品罪，經台灣高等法院台中分院分別
判處有期徒刑三年三月及二年，定執行刑為有期徒刑四年六月確定。(三)、八十二年十
二月間，因違反肅清煙毒條例，經台灣台中地方法院分別判處有期徒刑三年六月及四
月，定執行刑為有期徒刑三年八月確定。以上三罪，先執行有期徒刑三年八月部分，
刑期自八十三年四月十六日起算，至八十六年六月二十日期滿，隨即接續執行其餘兩
罪有期徒刑四年六月及一年部分，指揮書刑期期滿日九十一年八月十九日。經執行至
八十六年十月二十一日假釋出獄，假釋中，於八十七年九月至八十八年五月間再犯本
件連續施用第一級毒品罪，此有台灣台中地方法院檢察署刑案資料查註紀錄表、檢察
官執行指揮書三份、及台中監獄八十八年四月九日中監教０三七七一號函台灣台中地
方法院檢察署，奉准撤銷被告假釋，請執行其前案煙毒等罪之殘餘刑期四年八月五日
等資料附卷可按，是其犯罪時，前案尚未執行完畢，自不得論被告為累犯。乃原判決
誤認前案已執行完畢，而以累犯論處，即有判決適用法則不當之違法，且不利於被告
。案經確定，爰依刑事訴訟法第四百四十一條、第四百四十三條提起非常上訴，以資
糾正。」等語。
本院按受有期徒刑之執行完畢，或受無期徒刑或有期徒刑一部之執行而赦免後，五年
以內再犯有期徒刑以上之罪者為累犯，刑法第四十七條規定甚明。又在無期徒刑假釋
後滿十五年，或在有期徒刑所餘刑期內未經撤銷假釋者，其未執行之刑，以已執行論
，同法第七十九條第一項前段亦有明定。另刑法第七十九條之一第一項規定：二以上
徒刑併執行者，第七十七條所定最低應執行之期間，合併計算之；該條第三項規定：
依第一項規定合併計算執行期間而假釋者，前條第一項規定之期間，亦合併計算之。
依此，犯二以上之罪受有期徒刑而併執行，並合併計算其最低應執行期間而獲准假釋
，其假釋之範圍應包括所犯之該數罪，即不論假釋開始前其中一罪是否已執行期滿，
在假釋期間內，所犯數罪之徒刑均應認為尚未執行完畢，於假釋期間內縱再犯有期徒
刑以上之罪，亦不構成累犯。因於此情形下，報請許可假釋所定最低應執行之期間及
假釋期間既均合併計算，其已執行之期間即無從區分何者為執行其中之何罪，何者為
執行其中之另一罪。本件被告林欲能(一)、因違反槍砲彈藥刀械管制條例案件，經台灣
高等法院台中分院於八十二年八月十日，以八十一年度上訴字第一六四八號刑事判決
判處有期徒刑一年，嗣經本院於八十二年十一月十九日，以八十二年度台上字第六二
八七號刑事判決駁回被告之上訴而確定。(二)、因施用及持有毒品案件，經台灣台中地
方法院於八十二年五月十八日，以八十二年度訴字第一四七０號刑事判決判處有期徒
刑三年三月及二年，並定應執行刑為有期徒刑四年六月，嗣經台灣高等法院台中分院
於八十二年八月十日，以八十二年度上訴字第二四三六號刑事判決駁回被告之上訴而
確定。(三)、因違反肅清煙毒條例案件，經台灣台中地方法院於八十二年十二月三十一
日，以八十二年度訴字第四六五二號刑事判決分別判處有期徒刑三年六月及四月，並
定應執行刑為有期徒刑三年八月確定。經檢察官先執行上開(三)即定應執行刑為有期徒
刑三年八月部分，刑期自八十三年四月十六日起算，至八十六年六月二十日期滿；又
即接續執行上開(二)即定應執行刑為有期徒刑四年六月部分，刑期自八十六年六月二十
一日起算，至九十年十二月十九日止；復又接續執行上開(一)即有期徒刑一年部分，刑
期自九十年十二月二十日起算，至九十一年八月十九日止。被告嗣於執行中經假釋出
監，假釋期間自八十六年十月二十一日出監之日起至九十一年六月二十六日止。上開
各情有台灣高等法院台中分院八十一年度上訴字第一六四八號刑事判決、本院八十二
年度台上字第六二八七號刑事判決、台灣台中地方法院八十二年度訴字第一四七０號
刑事判決、台灣高等法院台中分院八十二年度上訴字第二四三六號刑事判決、台灣台
中地方法院八十二年度訴字第四六五二號刑事判決、台灣台中地方法院檢察署檢察官
八十三年度執鑑字第四八七七號執行指揮書、台灣台中地方法院檢察署檢察官八十三
年度執緝字第一０二八、一０二八∣一號執行指揮書、台灣台中監獄中監教字第０一
八八八號報請撤銷假釋報告表、被告台灣台中地方法院檢察署刑案資料查註紀錄表等
，附台灣台中地方法院檢察署八十八年度執更字第一二二四號卷宗可稽。依上說明，
被告於假釋期間之八十七年九月間起至八十八年五月十二日止，再犯本件連續施用第
一級毒品罪，自無成立累犯可言。乃原判決認定被告上開(三)即定應執行刑為有期徒刑
三年八月部分，既於八十六年六月二十日執行完畢，又於八十七年九月間起至八十八
年五月十二日止，連續多次施用第一級毒品海洛因，因而判決被告連續施用第一級毒
品，累犯，處有期徒刑一年二月。扣案之海洛因壹包（毛重零點貳公克）沒收銷燬之
；注射針筒貳支、杓子壹支均沒收。顯有判決適用法則不當之違背法令。案經確定，
且於被告不利，非常上訴意旨執以指摘，洵有理由，原判決既有違誤，依審判罪刑不
可分之原則，及沒收係從刑之一種，與主刑有從屬關係，主刑如被撤銷，從刑亦無從
獨立存在。爰將原判決撤銷，另行判決，如主文第二項所示，以資糾正。
據上論結，應依刑事訴訟法第四百四十七條第一項第一款，毒品危害防制條例第十條
第一項、第十八條第一項前段，刑法第十一條前段、第五十六條、第三十八條第一項
第二款，判決如主文。
中      華      民      國    九十二    年      六      月    二十六    日
                              最高法院刑事第三庭
                                  審判長法官  董  明  霈
                                        法官  林  茂  雄
                                        法官  王  居  財
                                        法官  張  祺  祥
                                        法官  池  啟  明
      右正本證明與原本無異
                                              書  記  官
中      華      民      國    九十二    年      七      月      四      日


司法院資訊處製作；財團法人民間司法改革基金會備份。
